臺灣板橋地方法院刑事裁定　　　　　　94年度交聲字第1473號
原處分機關　交通部公路總局臺北區監理所板橋監理站
異　議　人
即受處分人　甲○○
上列受處分人因違反道路交通管理處罰條例案件，對於交通部公
路總局臺北區監理所板橋監理站中華民國94年8 月12日板監裁字
裁41-AEB184151號裁決處分（原舉發案號：臺北市政府警察局北
市警交大字第AEB184151 號）聲明異議，本院裁定如下：
    主  文
異議駁回。
    理  由
一、原處分意旨略以：異議人即受處分人甲○○於民國94年5 月
    23日17時10分許，駕駛車牌號碼QWV-857 號輕型機車，行經
    臺北市○○○路與太原路口，經臺北市政府警察局執勤員警
    當場舉發「持逾期駕照駕車」，嗣於查證後，認異議人應係
    有「未帶駕照行駛」之違規行為，遂依道路交通管理處罰條
    例第25條第3 款規定（贅引第1 項），裁處罰鍰新臺幣（下
    同）300 元。
二、異議意旨略以：異議人於94年5 月23日17時10分許，駕車行
    經臺北市○○○路與太原路口，遭警攔檢，因天色已暗，且
    未戴老花眼鏡，在慌亂中取出過期之駕駛執照，經警告知該
    駕駛執照已經過期，異議人臨時找不到新申請之駕駛執照，
    過了約10分鐘才在皮夾內找到，隨即打電話給警局，但執勤
    員警已經製單舉發等語。
三、按汽車駕駛人，駕駛車輛未隨身攜帶駕駛執照者，處300 元
    以上600 元以下罰鍰，道路交通管理處罰條例第25條第3 款
    定有明文。依法條體系加以剖析，上揭條文所指汽車駕駛人
    應隨身攜帶之「駕駛執照」，顯指駕駛人已依道路交通安全
    規則第50條規定向公路監理機關申請登記、考驗及格後所領
    取，如有效期限已經屆至者，並已依同規則第52條規定申請
    換發之駕駛執照而言。蓋駕駛執照為駕駛汽車之許可憑證，
    依現行道路交通管理法規之規範設計，課予駕駛人3 個義務
    ，即：(一)須向公路監理機關申請登記、考驗及格以領取駕駛
    執照之義務；(二)須於有效期限屆滿前，向公路監理機關申請
    換發新照之義務；(三)須將未罹於有效期限之新照隨身攜帶以
    備查驗之義務。倘駕駛人違反上開3 個義務，依其情節之輕
    重，法律各設有輕重不等之罰則。申言之，違反上開(一)之義
    務，即所謂未領有駕駛執照駕車者，其違規情節最重，依道
    路交通管理處罰條例第21條第1 項第1 款規定，處6,000 元
    以上12,000元以下罰鍰，並當場禁止其駕駛及扣留其車輛牌
    照；違反上開(二)之義務，即駕駛執照有效期限屆至後未申請
    換發新照，而持逾期之駕駛執照駕車者，其違規情節次之，
    依同條例第22條第1 項第6 款、同條第2 項規定，處600 元
    以上1,200 元以下罰鍰，並禁止其駕駛及扣繳其駕駛執照；
    違反上開(三)之義務，即已有考領並申請換發新照，惟駕駛車
    輛未隨身攜帶駕駛執照（新照）者，其情節最輕，依同條例
    第25條第3 款規定，處300 元以上600 元以下罰鍰。準此，
    駕駛人雖有考領駕駛執照，並依規定於有效期限屆至前申請
    換發新照，倘未隨身攜帶新照以備查驗，無論其係持逾期之
    舊照，或根本未帶任何駕駛執照駕車，殊無差別處遇之合理
    根據，自均屬前揭道路交通管理處罰條例第25條第3 款所定
    之違規情形，而應依該條款規定加以處罰，殆無疑義。
四、經查：
（一）本件異議人即受處分人甲○○於94年5 月23日17時10分許
      ，駕駛車牌號碼QWV-857 號輕型機車，行經臺北市○○○
      路與太原路口，經臺北市政府警察局執勤員警當場舉發「
      持逾期駕照駕車」，並指定應到案日期為94年6 月7 日，
      嗣異議人於同年5 月30日向臺北市政府警察局交通警察大
      隊提出申訴，經函請舉發單位即臺北市政府警察局大同分
      局查處，該分局函覆謂：「臺端（即異議人）駕駛車號QW
      V-857 號輕機車於94年5 月23日17時10分行經太原路與民
      生西路口，經本分局執行交通稽查勤務員警，經當場攔停
      查核證件時，臺端出示乙張逾期駕照……綜臺端陳述之事
      由，已經有新換領駕照，因拿錯供查證，並據臺端檢附普
      通重型機車駕照影本有效日期至100 年2 月3 日……同函
      副請臺北區監理所板橋監理站予以查證，如是為陳述人所
      述之情形，請貴站予以更正，以未帶駕駛行駛裁處結案」
      等語，原處分機關於查證後，認異議人應係有「未帶駕照
      行駛」之違規行為，遂依道路交通管理處罰條例第25條第
      3 款規定（贅引第1 項），裁處罰鍰300 元等情，有舉發
      違反道路交通管理處罰條例事件通知單、臺北市政府警察
      局交通警察大隊受理民眾交通違規案件申訴紀錄表、該大
      隊94年6 月1 日北市警交大三字第09432489200 號函、臺
      北市政府警察局大同分局94年6 月9 日北市警同分交字第
      09431957300 號書函等影本各1 件、違反道路交通管理事
      件裁決書1 件附卷可稽。
（二）異議人亦坦承其於上揭時、地為警攔檢時，當場係出示已
      逾期之舊照，而未能提出有效期限內之新照供警查驗，是
      異議人縱有考領並申請換發新照，惟其有未隨身攜帶駕駛
      執照（新照）駕車之違規行為，確屬無訛。雖異議人以前
      揭情詞置辯，但依異議人前所提出之申訴理由，係稱其於
      舉發當日17時30分許回到辦公室後，始打電話給舉發單位
      ，表示其已找到新照云云，此觀臺北市政府警察局交通警
      察大隊受理民眾交通違規案件申訴紀錄表之所載甚明。異
      議人於為警攔檢之時，當場未能提出新照，嗣於駕車返回
      辦公室後，始以電話向警表示找到新照，縱所稱後來找到
      新照乙節非虛，亦不能證明其於駕車時確有攜帶該駕駛執
      照以備查驗，尚難採為有利於異議人之認定。
五、從而，本件執勤員警因見異議人出示已逾期之舊照供驗，誤
    認異議人未於有效期限屆滿前向公路監理機關申請換發新照
    ，而當場製單舉發異議人「持逾期駕照駕車」，嗣異議人依
    限到案提出申訴，經原處分機關查證後，認異議人固曾依規
    定於有效期限屆至前申請換發新照，惟於駕車時未隨身攜帶
    新照以備查驗，依其職權改認異議人有情節較輕之「未帶駕
    照行駛」之違規行為，而依道路交通管理處罰條例第25條第
    3 款（贅引第1 項）及違反道路交通管理事件統一裁罰基準
    表之規定，裁處罰鍰300 元，洵屬有據，核無違法或不當之
    處。異議人執持上揭理由，對原處分機關所為之裁決處分聲
    明異議，為無理由，應予駁回。
六、依道路交通案件處理辦法第19條，裁定如主文。
中　　華　　民　　國　　94　　年　　11　　月　　7 　　日
                  交通法庭　法　官　朱嘉川
以上正本證明與原本無異。
如不服本裁定應於送達後5日內向本院提出抗告狀。
                            書記官　陳聖儒
中　　華　　民　　國　　94　　年　　11　　月　　7 　　日
